臺灣臺北地方法院小額民事判決
111年度北小字第2378號
原      告  徐馬政謙
被      告  蔡文傑（原名蔡文家）

上列當事人間請求損害賠償事件，本院於民國一百一十一年五月
十九日言詞辯論終結，判決如下︰
    主    文
被告應給付原告新臺幣壹萬伍仟零參拾伍元，及自民國一百一十
一年二月六日起至清償日止，按年息百分之五計算之利息。
原告其餘之訴駁回。
訴訟費用新臺幣壹仟元由被告負擔十分之三，餘由原告負擔。
本判決第一項得假執行。
    事    實
甲、原告方面：
一、聲明：被告蔡文傑（原名蔡文家）應給付原告新臺幣（下同
    ）四萬九千七百一十元，及自起訴狀繕本送達翌日（即民國
    一百一十一年二月六日）起至清償日止，按年息百分之五計
    算之利息。
二、陳述略稱：
  ㈠緣被告於一百零九年十二月二十六日二十二時駕駛車號000-0
    000號自小客車，行經臺北市○○區○○○路○段○○○號處時，追撞
    訴外人楊金龍駕駛之車號000-0000號自小客車，造成其追撞
    原告所駕駛之車號0000-00號自小客車（下稱系爭汽車），
    致系爭汽車之車輛後方保險桿凹損及倒車雷達損壞等情。
  ㈡嗣當下因口頭協定由被告負擔訴外人楊金龍及原告車損部分
    ，被告於通訊軟體Line中與原告約定賠償三萬二千元（原告
    自行負擔二萬五千四百六十元），被告表示其因工作繁忙、
    出國及疫情因素無法見面簽立和解書，然原告嗣以Line及撥
    打電話等方式聯繫被告，被告均無所回應，爰依侵權行為法
    律關係提起本件訴訟。
  ㈢對臺北市政府警察局交通警察大隊覆函資料沒有意見。本件
    車禍發生於一百零九年十二月二十六日，至一百一十年八月
    六日方進場修繕係因原告本希望被告賠償以後再去修，但時
    隔太久且被告還封鎖原告的Line，所以才去維修。維修費用
    總計四萬九千七百一十元（含後保險桿烤漆四千五百元、左
    後車體鈑金校正（內鐵）三千六百元、零件四萬一千六百一
    十元）。原告僅請求車體損失四萬九千七百一十元及利息，
    未能出車損失及精神慰撫金均減縮不請求。　
三、證據：提出道路交通事故現場圖影本一件、道路交通事故照
    片黏貼紀錄表影本一件、道路交通事故初步分析研判表影本
    一件、估價單影本二件、Line對話紀錄截圖影本一件、電話
    通聯記錄截圖影本一件、和解書影本一件及道路交通事故當
    事人登記聯單影本一件為證。
乙、被告方面：被告未於言詞辯論期日到場，亦未提出書狀作何
    聲明或陳述。
丙、本院依職權向臺北市政府警察局交通警察大隊函調本件肇事
    相關資料，並調閱系爭汽車之公路監理電子閘門資料。
    理    由
一、程序方面：　　
  ㈠按民事訴訟法第十五條第一項規定：「因侵權行為涉訟者，
    得由行為地之法院管轄。」，本件車禍發生於臺北市○○區○○
    ○路○段○○○號處，屬本院轄區，故本院具有管轄權，合先敘
    明。
  ㈡次按訴狀送達後，原告不得將原訴變更或追加他訴。但擴張
    或減縮應受判決事項之聲明者，不在此限（民事訴訟法第二
    百五十五條第一項但書第三款參照）。關於財產權之訴訟，
    其標的之金額或價額在五十萬元以下者，適用本章所定之簡
    易程序；關於請求給付金錢之訴訟，其標的金額或價額在新
    臺幣十萬元以下者，適用本章所定之小額程序（民事訴訟法
    第四百二十七條第一項、第四百三十六條之八第一項參照）
    。另按簡易事件因訴之變更或一部撤回，致其訴之全部屬於
    民事訴訟法第四百三十六條之八第一項之範圍者，承辦法官
    應以裁定改用小額程序，並將該簡易事件報結後改分為小額
    事件，由原法官依小額程序繼續審理（同一地方法院適用簡
    易程序審理事件事務分配辦法第七條第三項參照）。經查，
    本件原告聲明原主請求金額為十四萬元，嗣於一百一十一年
    五月十九日減縮主請求金額為四萬九千七百一十元，參酌前
    揭規定，程序並無不合，應予准許。復因原告減縮應受判決
    事項之聲明，致訴之全部屬於民事訴訟法第四百三十六條之
    八第一項之範圍，爰改依小額訴訟程序由本院續行審理。
  ㈢本件被告經合法通知未於言詞辯論期日到場，核無民事訴訟
    法第三百八十六條所列各款情形，應依職權由原告一造辯論
    而為判決。　
二、原告主張之事實，已據其提出道路交通事故現場圖影本一件
    、道路交通事故照片黏貼紀錄表影本一件、道路交通事故初
    步分析研判表影本一件、估價單影本二件、Line對話紀錄截
    圖影本一件、電話通聯記錄截圖影本一件、和解書影本一件
    及道路交通事故當事人登記聯單影本一件為證，復有臺北市
    政府警察局交通警察大隊北市警交大事字第1103035367號函
    及所附道路交通事故初步分析研判表、道路交通事故現場圖
    、道路交通事故補充資料表、道路交通事故談話紀錄表、道
    路交通事故調查報告表(一)、道路交通事故調查報告表(二)
    、酒精測定紀錄表、道路交通事故肇事人自首情形紀錄表、
    道路交通事故當事人登記聯單、行車紀錄器影像及道路交通
    事故照片黏貼紀錄表（共五頁）在卷可稽，被告未到庭爭執
    ，亦未提出書狀作何聲明或陳述，堪認原告主張為真實。
三、按因故意或過失，不法侵害他人之權利者，負損害賠償責任
    。汽車、機車或其他非依軌道行駛之動力車輛，在使用中加
    損害於他人者，駕駛人應賠償因此所生之損害。負損害賠償
    責任者，除法律另有規定或契約另有訂定外，應回復他方損
    害發生前之原狀。第一項情形，債權人得請求支付回復原狀
    所必要之費用，以代回復原狀。民法第一百八十四條第一項
    、第一百九十一條之二、第二百十三條第一項、第三項分別
    定有明文。次按不法毀損他人之物者，被害人得請求賠償其
    物因毀損所減少之價額，民法第一百九十六條定有明文。所
    謂因物被毀損所減少之價額，得以修復費用為估定標準，但
    以必要者為限。若被害人能證明其物因毀損或減少之價額，
    超過必要之修復費用時，就其差額，仍得請求賠償（最高法
    院七十七年度第九次民事庭會議決議參照）。故被害人得以
    修理費用作為其物因毀損所減少價額之計算依據，但其中以
    新品更換舊品，且因此提高該物整體價值者，該更換之新品
    即非屬損害發生前物之原狀，則該更換新品所支出之費用，
    應予計算其折舊。 
四、經查：㈠本件被告因變換車道不當而發生碰撞致系爭汽車受
    有損害，依前開民法第一百九十一條之二本文規定，即應賠
    償其因此所生之損害即因回復原狀所必要之修理費用，惟系
    爭汽車雖以四萬九千七百一十元修復，考量該估價單中四萬
    一千六百一十元部分為「零件」，而關於更新零件部分之請
    求，應以扣除按汽車使用年限計算折舊後之費用為限；㈡依
    所得稅法施行細則第四十八條第一項規定：「採平均法者，
    以固定資產成本減除殘價後之餘額，按固定資產耐用年數表
    規定之耐用年數平均分攤，計算其每期折舊額」，依八十六
    年十二月三十日行政院台八六財字第五二○五一號函所頒之
    「固定資產耐用年數表」，自用小客車之耐用年數為五年，
    而本件系爭汽車於九十五年八月出廠（參見系爭汽車公路監
    理電子閘門資料，本院卷第一三七頁），至一百零九年十二
    月二十六日發生系爭車禍日止，實際使用已超過五年，第五
    年後因車輛仍堪用，不予繼續折舊。本件零件部分維修金額
    為四萬一千六百一十元，有估價單影本在卷為憑（參本院卷
    第二十九頁），其折舊額計算如下：殘價＝取得成本/（耐用
    年數＋１）即41,610元÷6＝6,935元；折舊額＝（取得成本－殘價
    ）×折舊率×使用年數，即（41,610元－6,935元）×0.2×5＝34,
    675元，則原告得請求零件修理費為六千九百三十五元（即
    折舊後修理費：41,610元－34,675元＝6,935元）。據此，系
    爭汽車修復費用，其中零件四萬一千六百一十元部分，扣除
    折舊金額後為六千九百三十五元，加上烤漆四千五百元、鈑
    金三千六百元，方屬必要之修理費用，原告得請求被告給付
    之系爭汽車修理費用為一萬五千零三十五元（計算式：6,93
    5元＋4,500元＋3,600元＝15,035元）；㈢原告雖稱兩造曾以三
    萬二千元達成和解，然原告掃描之和解書內容僅原告單方簽
    名（參本院卷第四十三頁），被告並未回簽，且原告並非以
    三萬二千元對被告請求賠償，足信兩造間之和解並未成立，
    特此敘明。
五、綜上所述，原告本於民法侵權行為法律關係，請求被告給付
    四萬九千七百一十元，及自起訴狀繕本送達翌日（即一百一
    十一年二月六日）起至清償日止，按年息百分之五計算之利
    息，其請求於主文第一項之範圍內為有理由，應予准許。超
    過主文第一項範圍之請求，則屬無據，應予駁回。
六、本件係小額程序所為被告一部敗訴之判決，依民事訴訟法第
    四百三十六條之二十規定，被告敗訴部分應依職權宣告假執
    行。
七、本件訴訟費用額，依後附計算書確定如主文所示金額。
八、據上論結，原告之訴為一部有理由，一部無理由，並依民事
    訴訟法第四百三十六條之二十三、第四百三十三條之三、第
    七十九條，判決如主文。
中　　華　　民　　國　　111 　年　　6 　　月　　16　　日
　　　　　　　　　　          臺北簡易庭   
　　　　　　　　　　          法      官  文衍正
以上正本係照原本作成。
如對本判決不服，須於判決送達後二十日內向本庭（臺北市○○○
路○段○○○○○巷○號）提出上訴狀。（須按他造當事人之人數附繕
本）。如委任律師提起上訴者，應一併繳納上訴審裁判費。
中　　華　　民　　國　　111 　年　　6 　　月　　16　　日
  　　　　　　　　　　　　　　書  記  官  高秋芬
訴訟費用計算書：
項        目             金  額（新臺幣）       
第一審裁判費　　           1,000元
合　　　　計　　     　    1,000元 
備註：本件起訴之初原告主請求金額為十四萬元，故繳納第一審
      裁判費超過前揭金額，嗣原告減縮主請求金額為四萬九千
      七百一十元，核屬減縮應受判決事項之聲明，故原告已繳
      納第一審裁判費超過前揭訴訟費用部分，應由原告自行負
      擔。

附錄：
一、民事訴訟法第四百三十六條之二十四第二項：
    對於小額程序之第一審裁判上訴或抗告，非以其違背法令為
    理由，不得為之。
二、民事訴訟法第四百三十六條之二十五：
    上訴狀內應記載上訴理由，表明下列各款事項：
    (一)原判決所違背之法令及其具體內容。
    (二)依訴訟資料可認為原判決有違背法令之具體事實。